臺北高等行政法院判決　　　　　　　　　　　　　　　九十三年度簡字第二九七號
　　原　　　告　漢業營造工程有限公司
　　代　表　人　甲○○
　　被　　　告　台北市立圖書館
　　代　表　人　乙○○
　　訴訟代理人　丙○○
　　　　　　　　丁○○
右當事人間因政府採購法事件，本院判決如左：
　　主  文
被告應給付原告新台幣肆萬伍仟元，及自民國九十二年四月四日起至清償日止，按週
年利率百分之五計算之利息。
原告其餘之訴駁回。
訴訟費用由被告負擔二分之一，餘由原告負擔。
　　事  實
一、事實概要：原告招標承攬被告所有林語堂先生紀念圖書館暨錢穆先生紀念館之整
    修工程，而訂立「台北市立圖書館林語堂先生紀念圖書館暨錢穆先生紀念館整修
    工程合約」，約定林語堂先生紀念圖書館於九十年九月十日完工、錢穆先生紀念
    館同年十月二十七日完工，後因原告未能於約定之期限內完成前開整修工程，兩
    造於九十一年二月五日終止契約，嗣被告於九十一年四月三十日以北市圖秘字第
    九一六０三０七八００號函通知原告，以其有政府採購法第一百零一條第一項第
    八款及第十一款之情形，欲將其刊登為不良廠商。原告不服，提起異議，未獲變
    更，乃向台北市政府提出申訴，經審議判斷認原告就延誤履約期限及終止契約之
    情形，尚難認已達違法或情節重大之程度，被告以其有政府採購法第一百零一條
    第一項第八款及第十一款之情形，欲將其刊登為不良廠商之通知，於法尚有未合
    ，而撤銷前開停權通知，原告乃依政府採購法第一百零二條、第八十五條第一項
    、第四項規定，函知被告償付其準備異議及申訴而支出之必要費用新台幣（以下
    同）十萬六千五百元，被告以九十二年三月三十一日北市圖祕字第０九二三０二
    二三四００號函覆不予給付，原告遂提起本件行政訴訟。
二、兩造聲明：
　　(一)原告聲明：被告應給付給原告十萬六千五百元，及自九十二年四月四日至清償
                日止，按年利率百分之五計算之利息。
　　(二)被告聲明：駁回原告之訴。
三、兩造之爭點：
　　(一)原告主張之理由：
      1.查審議判斷書主文：有關招標機關認定申訴廠商有政府採購法第一百零一條
        第一項第八款及第十一款情形（按應為第一百零一條第十款及第十二款）將
        刊登政府採購公報之停權通知及異議處理結果於法未恰，應予撤銷。是被告
        之停權通知知既不合法而經撤銷，原告依政府採購法第一百零二條準用第八
        十五條規定，自得請求被告償付原告因異議申訴而支出之必要費用。
      2.又原告於九十二年三月二十四日漢九二函字第０三二四號函，請求被告償付
        前開因異議及申訴所支出之必要費用十萬六千五百元 (含中審議費三萬元；
        人事、文書整理撰寫費六萬元；打字裝訂費一萬五千元及郵資一千五百元)
        。惟被告於九十二年三月三十一日以北市圖秘字第０九二三０二二三四００
        ０號函復不予同意，故依法提起本件訴訟。
　　(二)被告主張之理由：
      1.本件因原告未能於期限履約完成，於九十一年元月三十一日來函表示願放棄
        空調設備承攬權，便於同年二月五日召開調解會，會中決議依契約規定終止
        契約，隨即辦理驗收及結算作業。經查原告遲遲無法履約完成，係因財務有
        問題，於工程期間又因信用不良積欠協力廠商工程款遭地方法院執行假扣押
        ，以致無法於定限內完成履約。
      2.本館依契約第二十七條第二項第三款規定辦理刊登政府採購公報，經本府採
        購申訴審議委員會九十一年十二月二十六日府工三字第０九一一七六０四六
        ００條號函所附之審議判斷書中並未指明原採購行為違反法令，不符合政府
        採購法第八十五條第一項：「審議判斷指明原採購行為違反法令者，招標機
        關應另為適法之處理。」之規定。
　　理  由
一、按「審議判斷指明原採購行為違反法令者，招標機關應另為適法之處置。…第一
    項情形，廠商得向招標機關請求償付其準備投標、異議及申訴所支出之必要費用
    。」政府採購法第六章第八十五條第一、三項定有明文。又「廠商對於廠商對於
    機關依前條所為之通知，認為違反本法或不實者，得於接獲通知之次日起二十日
    內，以書面向該機關提出異議。廠商對前項異議之處理結果不服，…，得…以書
    面向該管採購申訴審議委員會申訴。第一項及第二項關於異議及申訴之處理，準
    用第六章之規定。」亦為同法第一百零二條第一、二、四項所明定。是招標機關
    依政府採購法第一百零一條規定對廠商所為之通知，如經審議判斷指明該通知違
    反法令而予以撤銷者，該廠商即得依同法第一百零二條第四項準用同法第八十五
    條第三項規定，請求招標機關償付其準備異議及申訴所支出之必要費用甚明。
二、經查，原告主張其承攬被告之「台北市立圖書館林語堂先生紀念圖書館暨錢穆先
    生紀念館整修工程」約定林語堂先生紀念圖書館於九十年九月十日完工、錢穆先
    生紀念館同年十月二十七日完工，後因原告未能於約定之期限內完成前開整修工
    程，兩造於九十一年二月五日終止契約，詎被告以其有政府採購法第一百０一條
    第八款及第十一款之情形，於九十一年四月三十日以北市圖秘字第九一六０三０
    七八００號函通知欲將原告刊登為不良廠商，其不服循序提出申訴後，經台北市
    採購申訴審議委員會會議審審議判斷被告以其有政府採購法第一百０一條第八款
    及第十一款之情形，欲將其刊登為不良廠商之通知，於法尚有未合，而撤銷前開
    停權通知及異議處理結果，原告乃函請被告償付其準備異議及申訴而支出之必要
    費用，惟被告於九十二年三月三十一日以北市圖祕字第０九二三０二二三四００
    號函覆不予給付等情，業據提出台北市政府採購申訴審議判斷書 (案號：訴九一
    ０二七號)、原告公司催告函及被告前開函附卷可稽，並為被告所不爭，自堪信
    為真實。故揆諸首揭說明，原告請求被告償付其準備異議及申訴所支出之必要費
    用，於法尚無不合，惟原告請求被告償付之費用，為申請審議費三萬元；人事、
    文書整理撰寫費六萬元；打字裝訂費一萬五千元及郵資一千五百元，合計十萬六
    千五百元，其中郵資部分並未提出收據或購買郵票證明，尚難認其此部分支出屬
    實，另原告委請其員工湯文玲代為撰寫及整理文書而支付之六萬元，該員工並非
    具有法律專業知識，亦難認該部分支出屬必要費用，是原告所得請求者，應以其
    支出之申請審議費三萬元及打字裝訂費一萬五千元為適當，逾此部分之請求，尚
    難認合法。
四、從而，原告之請求在四萬五千元及自九十二年四月四日起至清償日止，按週年利
    率百分之五計算之利息範圍內，為有理由，應予准許，其逾此部分請求，尚非有
    據，應予駁回。又本件為簡易事件，爰不經言詞辯論，逕為判決，併予敘明。
據上論結，本件原告之訴為一部有理由，一部無理由，爰依行政訴訟法第一百零四條
、民事訴訟法第七十九條但書，判決如主文。
中　　　華　　　民　　　國　　九十三　　年　　　七　　　月　　二十三　　日
                        臺 北 高 等 行 政 法 院   第 一 庭
                                                    法  官　蕭惠芳
右為正本係照原本作成。
本件以訴訟事件所涉及之法律見解具有原則性者為限，始得於本判決送達後二十日內
向本院提出上訴狀並表明上訴理由，如已於本判決宣示後送達前提起上訴者，應於判
決送達後二十日內補具上訴理由（均按他造人數附繕本），且經最高行政法院許可後
方得上訴。
中　　　華　　　民　　　國　　九十三　　年　　　七　　　月　　二十三　　日
            　　　　　　　　　　　　　　    　      書記官  李淑貞
